【裁判字號】    97,交抗,144
【裁判日期】    970222
【裁判案由】    聲明異議
【裁判全文】
臺灣高等法院臺中分院交通事件裁定     97年度交抗字第144號
  抗  告  人  甲○○
  即受處分人
上列抗告人因違反道路交通管理處罰條例案件，不服臺灣臺中地
方法院，中華民國96年12月27日所為裁定（96年度交聲字第1196
號），提起抗告，本院裁定如下：
      主  文
抗告駁回。
      理  由
一、原裁定略以：道路交通管理處罰條例第二十九條之二第四項
    規定：「汽車裝載貨物行經設有地磅處所一公里內路段，未
    依標誌、標線、號誌指示或不服從交通勤務警察或依法令執
    行交通稽查任務人員之指揮過磅者，處汽車駕駛人新臺幣（
    下同）一萬元罰鍰，並得強制其過磅。」而異議人即受處分
    人甲○○駕駛車號四三五－ＨＺ號營業貨運曳引車，於民國
    九十六年八月二十五日十三時三十分許，在國一公路南七一
    ˙四公里，因「載運廢棄磚土，未依規定過磅」之違規，被
    國道公路警察局第二警察隊楊梅分隊警員發現，駕駛警車攔
    截以違反道路交通管理事件通知單舉發，異議人雖以ＥＴＣ
    車道設計不良無法跨越車道進入地磅處等語置辯，然查，在
    高速公路行駛行經收費站時，既可以現金或回數票繳費，或
    以ＥＴＣ方式繳費，而異議人係職業駕駛人，復早知其駕車
    裝載貨物途經上開收費站時須過磅，則異議人如考量安全問
    題，其本應採取以現金或回數票方式繳費，以遵守過磅規定
    ，將車駛入地磅處過磅，要無得以其係採ＥＴＣ方式繳費，
    且忘記帶現金，而ＥＴＣ車道係在外三車道，若要過磅有安
    全顧慮云云為由，免除其應遵守之過磅義務，從而，受處分
    人確有行經設有地磅處所未依規定過磅之交通違規行為，原
    處分機關所為裁處並無不當，本件異議為無理由，予以駁回
    。
二、抗告意旨略以：(一)中山高泰山、楊梅、造橋之地磅位於收費
    亭後方約五十公尺處，大型載重車本身車長約十五公尺，扣
    掉前後所需之長度僅剩二十公尺反應距離，ＥＴＣ車道位於
    收費站外三車道，載重車行經ＥＴＣ車道之後需直接橫跨二
    個車道至地磅處，大型載重車本身右方就有視線死角，且經
    過ＥＴＣ車道本身有一定速限，加上收費站的樑柱，並且外
    二車道常挪為小型車專用車道，視線死角更是加大，照後鏡
    也無法看到外一車道的車輛。(二)載重車過磅是基於交通安全
    所訂定的法規，但因ＥＴＣ車道設計不良導致載重車需冒險
    橫跨二個車道，為過磅之故直接變換二個車道亦有任意變換
    車道，破壞交通安全之嫌。(三)電詢高工局人員，回覆上述狀
    況都已察覺並跟遠通電訊反應，限期改善，但改善期間並無
    配套措施，若要過磅請自行小心。(四)十月二日國道第二警察
    隊回函聲稱親賭本車行經ＥＴＣ車道未減速並無過磅意思，
    右側兩車道並無其他車輛經過等語，乃屬該單位片面之詞，
    當時值勤員警位於地磅室內，如何親賭，並且當時車流量極
    大，無法判斷右側兩車道是否有車超越。(五)值勤員警並非職
    業聯結車駕駛人，如何得知駕駛聯結車之專業知識，其指證
    轉彎角度足夠，難令人信服。(六)值勤員警值勤之目的為行車
    安全，並非為開單處罰，應安全指揮車輛駛入地磅站，而非
    剝奪載重車行經收費站繳費方式的權利。據此，爰提出抗告
    以撤銷原處分。
三、經查：
(一)、按道路交通安全規則第七十七條第九款規定，汽車裝載貨物
    行經設有地磅處所，應依標誌、標線、號誌指示，或交通勤
    務警察或依法令執行交通稽查任務人員之指揮停車過磅。又
    汽車裝載貨物行經設有地磅處所一公里內路段，未依標誌、
    標線、號誌指示或不服從交通勤務警察或依法令執行交通稽
    查任務人員之指揮過磅者，處汽車駕駛人新臺幣一萬元罰鍰
    ，並得強制其過磅，道路交通管理處罰條例第二十九條之二
    第四項亦有明文。
(二)、本件抗告人即受處分人於前揭時間駕駛車輛，行經上開地點
    ，有「汽車裝載貨物行經設有地磅處所一公里內路段未依標
    誌指示過磅」之違規情事，業據舉發員警顏宗裕於原審到庭
    結證：「該車行經ＥＴＣ車道時，其他車道沒有其他車輛，
    受處分人的車子經過收費處減速後，並有將車子轉向地磅方
    向，但他看到我從地磅處走出來，馬上就將車回正往前加速
    ，然後我就開車將車子攔下，並開單舉發，後來沒有強制該
    車過磅。」「（如果走ＥＴＣ車道，要去過磅，動向上有無
    安全顧慮？）我們會判斷當時情形看其他車道是否有其他車
    輛阻擋過磅車輛的行車動線，如果有，不會勉強一定要過磅
    ，如果沒有影響，就必須依照規定過磅。」等語甚詳（見原
    審卷第十六頁），證人為依法執行取締交通違規勤務之員警
    ，抗告人所違反者僅為道路交通管理處罰條例之行政處罰事
    項，證人與抗告人間原無宿怨，若非有此事實，當無在法院
    訊問以證人之身份具結供證時，甘冒偽證之重責，刻意設詞
    誣陷抗告人之理，本院復查無證據足認證人有捏造事實違法
    取締之情事，證人本其維護交通秩序、安全職責所為之舉發
    ，應受到合法、正確之推定。又抗告人對於駕駛上開車輛載
    運上開物品行經該地、不遵守規定過磅等情亦不爭執。抗告
    人雖辯稱，係因ＥＴＣ車道設計不良，使視線死角加大，無
    法看到其他二個車道有無車輛，為交通安全顧慮，方未依標
    誌、標線、號誌指示進入地磅處過磅。然抗告人係職業駕駛
    ，經常駕車行駛國道一號高速公路，於設有過磅處所路段，
    應及早做好準備，且過磅處前一公里內即有標示告知駕駛應
    停車過磅之指示，而標誌、標線、號誌之設置目的，在於提
    供車輛駕駛人有關道路路況之警告、禁制、指示等資訊，以
    便利行旅及促進交通安全，道路交通標誌標線號誌設置規則
    第二條定有明文，抗告人既經考領合格駕駛執照，自應遵守
    道路上設置之所有標誌、標線、號誌，以維自身及其他用路
    人之安全，抗告人未善盡職業駕駛人之義務，徒以車道設置
    不良及視線死角為由，無法合理期待以不發生危險之方式將
    車輛駛入過磅處過磅等詞置辯，顯屬卸責之詞，不足採信。
(三)、綜上所述，原裁定駁回抗告人之聲明異議，並無不當，抗告
    人上開抗告並無理由，應予駁回。
四、據上論結，應依道路交通案件處理辦法第26條、刑事訴訟法
    第412條，裁定如主文。
中    華    民    國    97    年    2    月    22     日
            交通法庭    審判長法  官  陳  筱  珮
                              法  官  許  旭  聖
                              法  官  康  應  龍
上列正本證明與原本無異。
不得再抗告。
                              書記官  姚  錫  鈞
中    華    民    國    97    年    2     月    22    日


司法院資訊處製作；財團法人民間司法改革基金會備份。
